臺灣彰化地方法院民事判決　89年度重訴字第188號
原　　　告　戊○○
　　　　　　丁○○
兼上二人
法定代理人　丙○○
上　三　人
訴訟代理人　謝萬生律師
複代理人　　陳隆律師
被　　　告　甲○○
兼上一人
法定代理人　己○○
上　二　人
訴訟代理人　胡宗智律師
　　　　　　乙○○
被　　　告　庚○○○○○○
　　　　　　蕭正豐
　　　　　　壬○○
　　　　　　癸○○即蕭沛嫻
上　四　人
訴訟代理人　陳世煌律師
複代理人　　黃俊昇律師
上列當事人間請求侵權行為損害賠償事件，本院於民國94年11月
17日言詞辯論終結，判決如下：
    主  文
被告庚○○○○○○、蕭正豐、壬○○、癸○○即蕭沛嫻應連帶
給付原告戊○○、丁○○、丙○○各新台幣壹佰零捌萬玖仟柒佰
壹拾柒元、壹佰壹拾萬捌仟壹佰柒拾玖元、柒拾參萬壹仟陸佰伍
拾元，及均自民國89年8月5日起，至清償日止，按週年利率5%計
算的利息。
原告等其餘之訴駁回。
訴訟費用由被告庚○○○○○○、蕭正豐、壬○○、癸○○即蕭
沛嫻連帶負擔10分之4，餘由原告等負擔。
本判決第1項、第3項於原告戊○○、丁○○、丙○○各以新台幣
參拾陸萬肆仟元、參拾柒萬元、貳拾肆萬肆仟元提供擔保後，得
為假執行。但被告庚○○○○○○、蕭正豐、壬○○、癸○○即
蕭沛嫻如於執行標的物拍定、變賣前，以新台幣壹佰零捌萬玖仟
柒佰壹拾柒元、壹佰壹拾萬捌仟壹佰柒拾玖元、柒拾參萬壹仟陸
佰伍拾元分別為原告戊○○、丁○○、丙○○預先提供擔保，得
免為假執行。
原告等其餘假執行的聲請駁回。
    事實及理由
一、原告等起訴主張：
（一）被告庚○○○○○○、蕭正豐、壬○○、癸○○即蕭沛嫻
      之被繼承人蕭鎮平於民國89年3月25日凌晨零時10分許，
      駕駛QE-2976號自小客車，沿彰化縣田中鎮○○路往彰化
      縣田尾鄉方向行駛，途經該路一段882號往西約250公尺處
      時，因疏未注意，先高速撞擊訴外人陳智宏所騎KXS-795
      號重型機車後，失控再衝撞到對向車道（田尾往田中方向
      ）由被告甲○○、己○○之被繼承人康英智駕駛而內載原
      告等的被繼承人陳清文之PT-4020號自小客車，致蕭鎮平
      、康英智及陳清文三人於送醫後皆不治死亡。查原告等的
      被繼承人陳清文確因蕭鎮平及康英智共同侵權行為致死，
      且不知加害人為該二人中之何人，而被告等又各自為該二
      人的繼承人，依民法第184條第1項前段、第185條第1項、
      第192條第1、2項、第194條、第1147條、第1148條、第
      1138條及第1153條第1項規定，被告等對於原告等因此所
      受的損害，即應連帶負損害賠償責任。茲因原告等受有下
      述損害：（一）原告戊○○部分：1、扶養費的損害：被
      害人陳清文為原告戊○○之父，對於原告戊○○負有法定
      扶養義務，原告戊○○自得請求扶養費的損害。因原告戊
      ○○是88年3月20日出生，於被害人陳清文89年3月25日死
      亡當時年僅1歲，距成年尚有19年可受扶養，依88年綜合
      所得稅扶養親屬寬減額每人每年新台幣72,000元計算，按
      霍夫曼法扣除中間利息，原告戊○○在可受扶養期間所需
      的扶養費即為979,434元（72,000÷1,000,000×000000
      00＝979,434）。又因原告戊○○尚有原告丙○○為扶養
      義務人，故得請求的扶養費即為489,717元（979,434÷2
      ＝489,717）。2、精神慰撫金：原告戊○○因本件車禍，
      年幼喪父，頓失依靠，終生引憾，其所受之精神上痛苦，
      實非筆墨所能形容，爰請求慰撫金2,489,717元。合計原
      告戊○○所受的損害為2,979,434元。（二）原告丁○○
      部分：1、扶養費的損害：被害人陳清文為原告丁○○之
      父，對於原告丁○○負有法定扶養義務，原告丁○○自得
      請求扶養費的損害。因原告丁○○是89年2月29日出生，
      於被害人陳清文89年3月25日死亡當時年為0歲，距成年尚
      有20年可受扶養，依88年綜合所得稅扶養親屬寬減額每人
      每年新台幣72,000元計算，按霍夫曼法扣除中間利息，原
      告丁○○在可受扶養期間所需的扶養費即為1,016,357 元
      （72,000÷1,000,000×00000000＝1,016,357）。又因原
      告丁○○尚有原告丙○○為扶養義務人，故得請求的扶養
      費即為508,179元（1,016,357÷2＝508,179）。2、精神
      慰撫金：原告丁○○因本件車禍，年幼喪父，頓失依靠，
      終生引憾，其所受之精神上痛苦，實非筆墨所能形容，爰
      請求慰撫金2,508,178元。合計原告丁○○所受的損害為
      3,016,357元。（三）原告丙○○部分：1、殯葬費的損害
      ：被害人陳清文因本件車禍死亡，原告丙○○支出殯葬費
      131,650元。2、精神慰撫金：原告丙○○與被害人陳清文
      自87年12月間結婚以來，恩愛美滿，詎陳清文竟因本件車
      禍死亡，致原告丙○○頓失依靠，未能享有圓滿幸福之婚
      姻生活，其所受之精神上痛苦，非筆墨所能形容，爰請求
      慰撫金2,909,116元。合計原告丙○○所受的損害為3,040
      ,766元。
（二）原告丙○○是64年11月11日出生，達德商工畢業，現為化
      妝品店店長，每月薪水平均約3至4萬元。原告戊○○現就
      讀國民小學1年級，原告丁○○則就讀幼稚園大班。又原
      告等已領取強制汽車責任保險金120萬元，爰依法提起本
      訴等語，並聲明被告等應連帶給付原告戊○○、丁○○、
      丙○○各2,979,434元、3,016,357元、3,040,766元，及
      均自起訴狀繕本送達翌日起，至清償日止，按週年利率5%
      計算的利息，且願意提供擔保，聲請宣告假執行。
二、被告甲○○、己○○之聲明、陳述如下：
（一）本件車禍乃蕭鎮平疏於注意，先高速撞擊陳智宏所騎機車
      後面後，因失控衝撞到對向車道，再正面撞擊到康英智所
      駕駛小客車的側面所致，故康英智駕車並無過失。此經成
      功大學交通管理學系「肇事分析與諮詢中心」，以科學方
      式詳細鑑定分析無誤，且認「本案之所以能夠比較客觀的
      予以釐清，便是因為彰化縣田中分局刑事組組員對於事故
      現場所拍攝的錄影帶提供了額外的證據，所以直接證據讓
      後續的分析更為具體確實」等語，並對台灣省彰化縣區車
      輛行車事故鑑定委員會及台灣省車輛行車事故覆議鑑定委
      員會所為不符事實及經驗法則的鑑定，予以駁斥在案，有
      92年5月21日 (92)成大研基建字第0973號函附鑑定意見書
      可稽。其內容詳細、嚴謹，又經鑑定人黃國平教授於94年
      2月22日台灣高等法院台中分院93年度上字第20號損害賠
      償事件審理中作證補充說明屬實，自為可採。
（二）台灣省彰化縣區車輛行車事故鑑定委員會及台灣省車輛行
      車事故覆議鑑定委員會所為鑑定意見，核與事實不符，亦
      有違証據法則，不足採取，分述如下：
   1、案發時機車騎士陳智宏僅受輕微擦傷，意識非常清醒，其
      在警訊時既證稱：「我當時騎一部重機車車號KXS-795號
      由田中往田尾行駛大社路段欲返家，行駛至肇事地遭一部
      車輛撞到我所騎之機車後面，我就從機車前面往前飛出去
      ，而機車被撞到路旁排水溝內，而該部車繼續向前行駛，
      再撞到對向（由田尾往田中方向）之一部自小客車（經查
      係PT-4020號由康英智駕駛）始停住」、「PT- 4020號自
      小客車左側車門處嚴重凹陷毀損，QE-2976號自小客車車
      頭嚴重毀損，及我所騎之機車KXS-795號後面嚴重毀損」
      等語（參89.3.25警訊筆錄），足證陳智宏之機車後面是
      遭蕭鎮平駕駛的小客車撞到，故該機車後面才「嚴重毀損
      」，且因蕭鎮平之小客車撞到陳智宏的機車後面後，本能
      地左轉繼續向前衝到對向車道，而撞擊到由田尾往田中方
      向行駛之康英智的小客車「左側車門處」，才致康英智的
      小客車「左側車門處嚴重凹陷毀損」，並造成蕭鎮平之QE
      -2976號小客車「車頭嚴重毀損」。雖陳智宏嗣後在檢訊
      中翻供改稱：「當時路肩（按：應為慢車道）正在整修，
      我靠旁行駛，機車左後方遭同向之自小客車撞擊，我沒辦
      法看清撞我的小客車車型及顏色，我爬起時二部小客車已
      撞在一起」等語，然此顯屬偏袒不實之詞。蓋因案重初供
      ，陳智宏於警訊時既意識清醒，此亦經證人即處理本件之
      警員謝錫良於89年9月22日本院89年度重訴字第189號事件
      中證述無誤，則其當時記憶應最為清楚，且其不認識康英
      智、陳清文及蕭鎮平，在警訊時亦無偏坦或偽證之必要，
      故其在警訊時所為供詞應屬可信，嗣後所證則不足採取。
   2、前述鑑定及覆議，未審酌證人陳智宏在警訊時之初供及諸
      多不利於蕭鎮平的事證，反而片面盡信陳智宏嗣後於檢訊
      時之翻供，遽為不利於康英智的臆測分析，殊屬有誤。又
      於案發前，康英智之父乙○○曾電話詢問康英智何時回家
      ，康英智即告以等一下送陳清文回田中香山後就返家等語
      。可知康英智當時行車方向是由田尾往田中無誤，此與陳
      智宏的供述亦為吻合。詎前述覆議不知依據何憑，竟謂：
      「康君小客車夜晚往田尾方向行駛」、「於肇事地點附近
      快速接近前行陳智宏機車時，為恐撞及而緊急左閃，仍因
      發現過遲....，並與車道形成約50度左右之左斜狀況....
      ，形成兩車肇事後之最終位置」等語，顯屬臆測之詞，而
      嚴重與事實不符。再者，依台灣彰化地方法院檢察署驗斷
      書觀之，康英智受有「額部擦挫傷4×3公分夾雜玻璃碎屑
      」等傷害、蕭鎮平則受有「右顳部開放性骨折裂傷10×12
      公分」等傷害。據此可知，蕭鎮平因「失控衝撞到對向車
      道，正面撞擊到康英智所駕駛小客車之側面」，致撞擊力
      量反彈，使蕭鎮平右顳部開放性嚴重骨折裂傷，故其傷勢
      遠比康英智嚴重。而康英智所駕駛之小客車前方因未撞擊
      到異物（是左側車門處被撞），故於被撞瞬間，康英智依
      物理慣性本能地向前衝，致使額部僅受擦挫傷及夾雜玻璃
      碎屑，其頭部並無骨折現象。且康英智小客車前面保險桿
      處均完好無損，且無擦撞痕，只有左側處被撞，致嚴重凹
      損。而蕭鎮平車子左側保險桿、左側駕駛座至車頭處則均
      嚴重擦撞變形，更加可證本件車禍乃蕭鎮平疏失違規所致
      。雖蕭鎮平家屬辯稱：「康英智竟疏未注意，先擦撞其前
      方由訴外人陳智宏騎乘之車號kxs－975號重型機車後，再
      撞及對向車道由蕭鎮平駕駛之自小客車」等語。惟果真如
      此，何以康英智小客車前面保險桿處均完好無損，且無擦
      撞痕？何以蕭鎮平小客車之左側保險桿、左側駕駛座至車
      頭處反而均嚴重擦撞變形？若非蕭鎮平小客車撞及他車（
      機車、賓士車），何以致之？而如非康英智賓士車左側處
      被撞，又何以左側處會嚴重凹損？如謂康英智賓士車是以
      左側（腹部）逆向衝過車道後衝撞蕭鎮平之小客車，則屬
      難以想像。足見蕭鎮平家屬所辯不實，其一昧否認成功大
      學交通管理學系「肇事分析與諮詢中心」鑑定結果，應無
      可採。
（三）證人辛○○於台灣高等法院台中分院93年度重上字第15號
      損害賠償事件中，已稱證其接到康英智的朋友或同學打來
      的電話，才知悉本件車禍，其當天沒有開車經過田中鎮○
      ○路附近，也沒有開車跟隨在康車後面等語。則其於94年
      10月27日在本院的證述，顯不足採信。又其證稱車禍發生
      後是由其用手機報警的等語，也與彰化縣警察局田中分局
      田中派出所處理資料所示不符，足證其於本院所言皆不實
      在。
（四）倘本件車禍可歸責於康英智（實無過失），請審酌康英智
      乃善意附載陳清文，應有過失相抵之適用。
（五）被告甲○○為85年3月23日出生，現就讀國民小學4年級。
      被告己○○則是65年3月25日出生，達德商工畢業，現無
      固定工作，93年度年收入約18萬元，沒有不動產等語，並
      聲明駁回原告之訴，如受不利益判決，願提供擔保，聲請
      宣告免為假執行。
三、被告庚○○○○○○、蕭正豐、壬○○、癸○○即蕭沛嫻之
    聲明、陳述如下：
（一）被告等對於其被繼承人蕭鎮平於89年3月25日凌晨零時10
      分許，駕駛QE-2976號自小客車，行經彰化縣田中鎮○○
      路○段882號往西約250公尺處，與被告甲○○、己○○之
      被繼承人康英智駕駛而內載原告之被繼承人陳清文之PT-4
      020號自小客車相撞，蕭鎮平、康英智以及陳清文三人均
      受傷而死亡，以及被告等四人聲請限定繼承，均經法院裁
      定駁回等事實，不為爭執。
（二）據證人辛○○於本院證稱，事發當時，其與康英智、陳清
      文、康英智之表叔及姓名、年籍不詳之康英智友人分乘二
      部車，一部由康英智駕駛，另一部由康英智友人駕駛而尾
      隨於康車後面，其乃乘坐康英智友人駕駛之車輛，該二部
      車是由大社路田中往田尾方向行駛等語，配合證人孫肇陽
      於台灣高等法院台中分院93年度重上字第15號損害賠償事
      件中證稱，辛○○曾自責的說，要不是他從清水把陳清文
      載回來，就不會發生這件車禍，當天晚上，因陳清文看見
      康英智喝醉酒，所以才叫他坐後面的車，陳清文則坐康英
      智開的車，一起到田尾方面續攤，他坐那一輛車跟在康英
      智車的後面，在大社路往田尾的方向，遠遠的就看到前面
      有事故，當時距離前面的車約有2百公尺，及證人陳勢鎧
      於本院89年度重訴字第189號損害賠償事件中證稱，89年3
      月24日晚上12時10分（為同年月25日零時10分之誤），他
      在門口看見蕭鎮平開車出去，並說修理機台後要回家各等
      語，足以證明本件車禍發生時，蕭鎮○○○○○路往田中
      鎮住家的方向行進。又本件車禍唯一倖存者即證人陳智宏
      親身經歷本件車禍，其於另案台灣高等法院台中分院91年
      度上字20號損害賠償事件中具結證稱，車禍前他有看到前
      面有來車，被撞之後，沒有聽到煞車的聲音，只聽到「砰
      」的一聲，兩車相撞後，雙向都沒有車經過，隔了三分鐘
      ，才有人過來，本件車禍，他根據對向有來車判斷，兩輛
      車應是對撞等語，可知車禍發生時兩車的行經方向不同。
      而證人陳智宏是由田中往田尾方向行駛，其重機車左側在
      發生車禍時乃遭重大之撞擊，此從機車引擎及腳架呈現扭
      曲變形狀態的照片可明。則側撞該機車的汽車，其右側必
      有嚴重的撞擊痕跡。依蕭車與康車撞擊後照片顯示，只有
      康車之右側有明顯刮痕，蕭車則無，可知與機車發生側撞
      的車輛應為康車，並非蕭車。因此，蕭車應是由田尾往田
      中方向行駛，康車則是由田中往田尾方向行駛。綜上所述
      ，除證人之證述外，因重機車是左後方遭撞擊，故與該機
      車相撞的小客車，其車身之撞擊處應在車頭右側及車身右
      側。而蕭車車頭嚴重損毀，康車則左側嚴重凹毀，但康車
      右側車門後端與右後葉子板處也有撞擊受損情形，且右後
      輪鋼圈撞擊變形，該等撞擊部位應非與蕭車所碰撞，乃撞
      擊重機車所致。又肇事後，蕭車車頭朝田尾方向，與康車
      車頭相對，而康車呈右斜角度同停於往田中方向之快車道
      邊，二車均有一半車身跨在快車道外之慢車道軌跡內，蕭
      車跨入幅度較大，以其相關位置及二車碰撞的部位，參照
      陳智宏所述及其重機車受損情形，研判康車當時是自田中
      往田尾方向高速行駛，於向左閃避時，右後側擦撞同向行
      駛之陳智宏重機車，並全幅闖入對向往田中方向之快車道
      ，嗣發現蕭車駛近，欲向右駛回，已然不及，致其車身左
      側與蕭車車頭於往田中方向之快車道內碰撞，終因雙方車
      輛當時之動線方向與衝力相互影響，形成兩車逆時針方向
      旋轉掉頭而停止。故康車由後撞擊同向行駛之重機車後，
      偏左侵入對向車道而撞擊蕭車，乃為本件車禍之肇事原因
      。
（三）國立成功大學交通管理系「肇事分析與諮詢中心」鑑定結
      果並不可採：
   1、該鑑定意見書是由財團法人成大研究發展基金會製作，但
      該基金會似無相關的鑑定經驗，故其鑑定結果之公信力如
      何，令人懷疑。且該鑑定之主鑑定人國立成功大學交通管
      理科學系黃國平博士，是台灣大學土木工程系學士、台灣
      大學土木工程研究所碩士及美國VIP&SU土木工程研究所博
      士，其專長乃在於土木工程，與車禍肇事鑑定毫不相干。
      故由其擔任主鑑定人所製作的鑑定意見書，其正確性及公
      信力如何，亦屬可疑。何況，被告並未同意以成大研究發
      展基金會為鑑定機關。
   2、鑑定意見書第16頁第（四）點第11行雖謂：「所以蕭鎮平
      事故前的行向是由東往西。但是為何蕭鎮平自小客車會進
      入西向東車道並在西向東車道上煞車留下煞車痕並發生撞
      擊則為本鑑定分析所欲釐清之關鍵疑點。根據本案警繪事
      故現場圖，以及本案發生的過程，本案的可能組合只剩兩
      種，其一為康英智駕駛自小客車（圖中的Ａ車）由西往東
      行駛，其二為康英智駕駛自小客車（圖中的Ａ車）由東往
      西行駛。」等語。然本件車禍之肇事原因已如前所述，該
      意見書竟故意忽略此種可能性，僅以「根據本案警繪事故
      現場圖，以及本案發生的過程」為由，即遽為推斷本案的
      可能組合只剩兩種。此種結論不僅毫無科學根據，也與事
      實不符，誠屬不當而難取信於人。且就力學原理觀之，二
      車在非完全正面撞擊下，必會產生迴旋作用。以本件兩造
      不爭之事實而言，蕭車左前輪受損、左前車蓋、左前門、
      左後葉子板均嚴重受損，足見二車係左前車頭發生對撞，
      並非完全正面撞擊，應可確認。此際何以不可能發生撞擊
      後分別呈180度反向迴轉的情形？該鑑定報告並未詳述理
      由。
   3、鑑定意見書第21頁第（六）點雖謂：「由於煞車痕係釐清
      車輛來向的最直接證據，就圖二而言，康英智PT-4020號
      賓士自小客車，車後如果有煞車痕，雖然東向西行駛車輛
      的煞車痕亦可能在對向大社路西往東的車道上，但是煞車
      痕的起訖點卻絕對不會是在康英智賓士自小客車最後停車
      位置的西側。所以該卷錄影帶提供的證據，推翻圖二的可
      能性。而根據地面殘留跡證，僅留下可能性一。」等語。
      但上述煞車痕是否與本件有關，究為何車所遺留，亦未見
      鑑定意見書進行相關之科學比對，即逕行做出判斷，似嫌
      速斷。況康車後方所遺留的煞車痕並未與康車輪胎發生連
      結，足證該煞車痕跡應不屬於康車所有。
   4、鑑定意見書第22頁第（八）點雖謂：「從蕭鎮平QE-2976
      號奧斯摩比轎車車頭損壞情形，包括擋風玻璃破損位置與
      破損裂痕走向，車頭保險桿拉扯情形，可以確定撞擊發生
      時，其左前車頭先發生撞擊，之後才繼續發生正面撞擊。
      」等語。然鑑定意見書如此確定肇事當時，是蕭車左前車
      頭先發生撞擊，其明確的科學根據為何？退一步言，縱如
      鑑定意見書所陳，是蕭車左前車頭先發生撞擊，但其所撞
      擊者亦應為康車的左側車身，而不可能為重機車。蓋鑑定
      意見書乃推論蕭車先撞擊重機車後再撞擊康車的左側車身
      ，但若蕭車是先撞擊重機車，則其撞擊點絕不可能在左前
      車頭。因此，鑑定意見書鑑定之結果顯然有違經驗法則。
      何況，康車右側有明顯擦撞痕跡，且此一擦撞痕跡與重機
      車之左側擦痕相符。然鑑定意見書對此竟忽視而未詳加調
      查比對，實屬不當，亦難令人信服。
（四）台灣省彰化縣區車輛行車事故鑑定委員會鑑定意見應為可
      採：
   1、台灣省彰化縣區車輛行車事故鑑定委員會彰鑑字第890721
      號鑑定意見書，與覆議鑑定，其鑑定之相關資料均為原告
      所提供，原告卻辯稱與事實不符，有違常理，實無可取。
   2、機車騎士陳智宏於車禍發生後，雖僅受輕傷，但突受撞擊
      ，且因深夜12點時，視線不佳，其根本無法清楚陳述事實
      之經過。嗣後其於本院作證時及車禍鑑定委員會時，更明
      確表示當晚未曾目睹事件經過，亦不知何車與其擦撞。故
      其於89年3月25日警訊時所為的陳述，即顯有瑕疵，不足
      採信。又康車右側從車頭到車尾均有明顯擦撞痕跡，且機
      車的撞擊點是在左方，並非在後方，而康車更有機車的白
      色烤漆，以常理推斷，應是康車由重機車左後方快速擦撞
      ，始令重機車以斜角方向斜飛後掉落右前方的水溝中。
   3、機車騎士陳智宏於91年5月27日本院另案作證時，再次強
      調：「有看到就有看到，沒看到就沒看到」等語，其立場
      公正、公平且無偏頗不實，或畏於得罪他人，或為他人脫
      卸責任之情事。且陳智宏從車禍發生後至今從未到蕭鎮平
      靈前致意，反而多次前去康家或陳家，足認其證言不可能
      偏頗於被告。而其於89年3月25日晚間在警局接受訊問時
      ，因精神上處於不安狀態，且警方以暗示方式訊問，並催
      促其立即回答，致其作出錯誤之回應，故其在警訊時的陳
      述，應非正確。尤其，陳智宏在田中鎮調解委員會時，根
      本無法清楚表示當晚車禍發生的全部過程，也無法說明車
      型及顏色，則其於本院作證所述，即應屬真實。
   4、負責處理本件車禍之警員謝錫良，於另案三次庭訊時均明
      白指出陳智宏的筆錄非由其製作，是由其同事製作等語。
      則警員謝錫良如何能證明陳智宏當晚製作筆錄時，其意識
      清楚。顯然該警員有誤導的嫌疑。
   5、現場煞車痕雖於蕭車之後，但因有1、2公尺距離，且又呈
      斜線狀而非直線狀，刮地痕亦復如此，實無從確認為蕭車
      所致，亦有可能係康車所造成。鑑定報告既認本件車禍是
      康英智駕車疏於注意，先高速側面擦撞陳智宏的機車，失
      控後衝入對向車道，以側面撞擊蕭車，後因衝撞力道太大
      ，致使兩車產生位移180度，呈現看似蕭車，卻是康車肇
      事的現場狀況，則本件肇事者自為康英智。
（五）縱認被告應負賠償責任，然原告的請求項目及金額亦有下
      述非必要及不適當的情形：
   1、殯葬費部分：原告支出的殯葬費，其中布類5,060元；靈
      厝、金銀山、鐘玉女6千元；轎車、轎、桌頭女間2千元，
      並非殯葬習俗所需。又道士誦經費3千元；現場引魂1,600
      元；銀錢等物17,490元，亦非屬必要費用，均不應准許。
      扣除此等金額後，其殯葬費應僅為96,500元。
   2、精神慰撫金部分：原告丁○○、戊○○、丙○○三人分別
      請求慰撫金2,508,17 8元、2,489,717元、2,909,116元，
      顯然過高，應予酌減。
（六）被告庚○○○○○○為國民小學畢業，現無工作，名下有
      彰化縣田中鎮○○路○段392巷91號、台中縣龍井鄉○○路
      54巷23號房屋及基地；被告蕭正豐是南開工專畢業，現為
      電腦工程師，年收入36萬至40萬元，名下有彰化縣田中鎮
      ○○段502號等3筆土地；被告壬○○為親民工專畢業，現
      擔任電腦工程師，月薪2萬元，名下有彰化縣田中鎮○○
      路63巷19號建物1棟；被告癸○○即蕭沛嫻是台中商專進
      專部會計科畢業，現於國泰人壽公司擔任業務員，月薪3
      萬元左右，無不動產等語，並聲明駁回原告之訴，如受不
      利益判決，願提供擔保，聲請宣告免為假執行。
四、原告等主張柀告庚○○○○○○、蕭正豐、壬○○、癸○○
    即蕭沛嫻之被繼承人蕭鎮平於89年3月25日凌晨零時10分許
    ，駕駛QE-2976號自小客車（下稱蕭車），沿彰化縣田中鎮
    ○○路行駛，途經該路一段882號往西約250公尺處時，與被
    告甲○○、己○○之被繼承人康英智駕駛而內載原告之被繼
    承人陳清文之PT-4020號自小客車（下稱康車）相撞，蕭鎮
    平、康英智以及陳清文三人均受傷而死亡等情，已經提出戶
    籍謄本為證，並有相驗案件報告、受理各類案件記錄表、相
    驗案件初步調查報告表、驗斷書、相驗屍體證明書、車禍照
    片及道路交通事故調查報表等件附台灣彰化地方法院檢察署
    89年相字第261號相驗卷可稽，且為被告等所不爭執，應認
    為真正。
五、惟原告等主張柀告庚○○○○○○、蕭正豐、壬○○、癸○
    ○即蕭沛嫻之被繼承人蕭鎮平駕車，沿彰化縣田中鎮○○路
    往彰化縣田尾鄉方向行駛，因疏未注意，先高速撞擊訴外人
    陳智宏所騎KXS-795號重型機車後，失控再衝撞到對向車道
    （田尾往田中方向）由被告甲○○、己○○之被繼承人康英
    智駕駛而內載原告等的被繼承人陳清文之PT-4020號自小客
    車，才發生本件車禍，故原告等的被繼承人陳清文乃因蕭鎮
    平及康英智共同侵權行為致死等語，則為被告等所否認，並
    各以前詞為辯。則兩造爭點，乃在於蕭車、康車於肇事前的
    行車方向，及本件車禍究應由蕭鎮平或康英智，或者其二人
    負過失責任。經查：
（一）本件車禍肇事路段為雙向2線道，西住田尾，東往田中，
      其外側慢車道正於施工中。車禍發生後，陳智宏騎乘的重
      型機車向左倒於住田尾方向之慢車道外的排水溝內，機車
      左側車體毀損，後輪脫落，前輪與蕭車右後輪相距64.4公
      尺，陳智宏所穿的拖鞋，一隻在往田尾方向的車道內，一
      隻則在同方向施工中的慢車道處，各距機車前輪4.9公尺
      、6公尺。而蕭車與康車均停於往田中方向之快車道邊，
      車身皆跨越快車道邊緣線，蕭車的車頭朝田尾方向，與呈
      右斜角度之康車的車頭相對。其左前輪與康車之右前輪相
      距4公尺，右前輪則距康車之左前輪3.5公尺。蕭車的車頭
      嚴重損壞，左前輪破損，左前側受力凹損較為嚴重，右前
      車頭保險桿略為向外拉扯，右後葉子板上有凹陷痕。康車
      的左車頭、左前端車蓋、左側車門、左後葉子板均嚴重毀
      損，左前輪及左後輪破損，後輪鋼圈護蓋亦有一處凹陷變
      形。蕭車正後方有煞車痕一條及刮地痕多條，其中兩條刮
      地痕，略呈直線平行狀，長度各為6.1公尺、6.25公尺，
      均延伸至蕭車之停車位置處（其中1條並穿過蕭車而達康
      車左前輪附近），煞車痕則起自距蕭車右後方24.7公尺處
      （道路交通事故調查報告表未記載煞車痕長度）。另車體
      碎片大多散落在蕭車右後方及兩車停止位置處之中間，蕭
      車右後側（刮地痕右側）往田尾方向車道內，亦留有車燈
      碎片。又陳清文額部、右顴部、左膝部、右手掌背面等處
      擦挫傷，致死原因為頭部外傷、顱內出血；康英智為頭部
      擦挫傷夾雜玻璃碎屑、右小腿開放性骨折、右上臂骨折、
      右前臂擦挫傷，致死原因為頭部外傷、顱內出血；蕭鎮平
      右顱部開放性裂傷、右股骨骨折、左膝部擦挫傷，致死原
      因為頭部外傷、顱骨骨折、顱內出血，上情有車禍照片、
      道路交通事故調查報表、驗斷書及相驗屍體證明書等件附
      前述相驗卷足憑，且為兩造所不爭執。
（二）訴外人陳智宏於本件車禍發生當時騎乘機車經過現場亦遭
      撞擊，其於當日警訊及檢察官相驗訊問時供稱：「我當時
      騎一部重機車車號KXS-795號由田中往田尾行駛大社路段
      欲返家，行駛至肇事地遭一部車輛撞到我所騎之機車後面
      ，我就從機車前面往前飛出去，而機車被撞到路旁排水溝
      內，而該部車繼續向前行駛，再撞到對向（由田尾往田中
      方向）之一部自小客車（經查係PT-4020號由康英智駕駛
      ....）始停住。是一部離我機車較近之自小客車（停放於
      對向車道直行車方向之轎車）撞到我的機車（經查係由蕭
      鎮平駕駛.... 車號為QE-2976號）。.... 肇事後.... 我
      腳部、背部等處擦傷....。我的機車KXS-795號及QE-2976
      號（奧斯摩比）等行駛方向由田中往田尾方向，而PT-402
      0號自小客車行駛方向由田尾往田中方向」、「89.3.25零
      時10分我騎乘KXS-795號機車，沿田中鎮○○里○○路由
      田中往田尾方向行駛，途經大社路一段882號附近，我被
      QE-2976號自小客車由後追撞我的機車，我機車被撞入水
      溝內，我被撞飛出去掉落路邊水溝內，撞我的自小客車繼
      續往前開，車速很快，他車偏到對向車道，撞擊對向過來
      的PT-4020號賓士自小客車」等語，此有前述相驗卷所附
      訊問筆錄足參，已明確指出乃田中往田尾方向行駛之蕭車
      追撞陳智宏所騎機車後，衝入康車行駛之對向車道（田尾
      往田中方向），而與康車相撞肇事。因陳智宏僅腳部、背
      部等處擦傷，且依相驗卷所附酒精測試表，其於當日亦無
      飲酒，並能接受警察及檢察官訊問，可見其於車禍發生當
      時意識清醒。則陳智宏於車禍發生當天，記憶猶為清晰時
      ，就其親身經歷之車禍發生過程所為供述，當屬可信，且
      與後述車禍現場及蕭車、康車損壞情形，亦為相符。雖其
      於89年9月22日本院89年度重訴字第189號及94年7月22日
      台灣高等法院台中分院93年度重上字第15號損害賠償事件
      中分別證稱：「當天我騎機車由田中往田尾方向行駛，當
      時路肩正在整修，我靠旁行駛，後來就發生車禍，我機車
      左後方遭同方向之小客車撞擊，車禍發生後我摔倒在地上
      ，當天視線不清。（問：有無看清撞你之小客車車型及顏
      色？）沒有辦法。（問：車禍後意識如何？）還很清醒，
      爬起來坐在路旁。（問：後來現場又有二部自小客車發生
      車禍，有無看清如何發生？）沒有，我爬起來時二部車已
      撞在一起。」、「.... 我騎摩托車從田中要回田尾，騎
      到大社路附近，現場有兩線車道，中間有劃黃色虛線，我
      的機車騎在我的車道右邊的白色邊線附近，我聽到後面有
      車子過來，有一部小轎車就從後面撞我的左後方，小轎車
      沒有撞到我的機車的手把，直接撞到我的機車的左後方，
      我被撞後機車就掉到右邊的水溝，我人跌落在原來的車道
      ，我爬起來就看到我對向車道有兩部小客車撞在一起，我
      並不知道是那兩部小客車的哪一部撞到我... 」各等語，
      有言詞辯論筆錄及台灣高等法院台中分院93年度重上字第
      15號民事判決可查。惟其作證時距車禍發生日已有約6個
      月及5年餘，實難期其記憶清楚而為明確的證述，自應以
      其於車禍發生後當天為警及檢察官訊問時所為供述為可採
      。
（三）依訴外人陳智宏所述，其機車乃左後方遭同方向之小客車
      撞擊，則撞擊其機車之同向小客車，相對碰位置不外右前
      車頭保險桿附近或右側車身。惟騎乘機車時，最寬處在於
      手把位置、駕駛者手肘處，倘為小客車右側車身撞擊陳智
      宏的機車，因陳智宏的手肘屬最容易接觸之處，故必受汽
      車車身擦及而受傷。然陳智宏僅背部及腳部受傷，並未見
      其供稱手肘有何傷勢，可見其機車應非受同向小客車右側
      車身撞擊。因此，自當以小客車之右前車頭保險桿附近擦
      撞陳智宏機車的左後方，最有可能。又從陳智宏機車被撞
      後，其後輪損壞脫落及機車左倒等情觀察，其機車亦以後
      輪直接與小客車碰撞，及機車左後下方先被撞擊之可能性
      較大。因此，陳智宏的機車應是受其同向小客車之右前車
      頭保險桿附近自後撞擊，方才造成陳智宏向前飛出去，機
      車掉入排水溝內。
（四）本件車禍發生後，車體碎片大多散落在蕭車右後方及兩車
      停止位置處之中間，蕭車右後側（刮地痕右側）往田尾方
      向車道內，亦留有車燈碎片，且有兩條刮地痕起於蕭車後
      方，略呈直線平行狀，均延伸至蕭車之停車位置處，其中
      1條並穿過蕭車而達康車左前輪附近，既已如前述。則因
      兩車撞擊後其車體碎片才會散落，車體也才有可能刮擦地
      面而在地面留下刮痕，且刮地痕的走向，亦必然符合撞擊
      失控前兩車瞬間的最後運動方向。故蕭車與康車撞擊之地
      點，即應在刮地痕起點位置附近。又從蕭車之左前輪破損
      ，左前車頭凹損較右前車頭嚴重，右前車頭保險桿略為向
      外拉扯，而康車則是左前門靠近左前車輪附近，凹損較為
      嚴重的情形觀之，應是蕭車的左前車頭先撞擊康車之左前
      車輪附近後，再繼續正面撞擊康車。此種撞擊情形，倘康
      車是從田中往田尾方向快車道向左閃避，駛入對向田尾往
      田中方向之快車道，而與行駛於田尾往田中方向快車道之
      蕭車相撞，當不可能發生。蓋如此蕭車最先撞擊之位置應
      是右側車頭，而非左側車頭，且康車的撞擊位置也應在車
      體右側，而不可能在左前車輪附近。因此，必定是蕭車從
      田中往田尾方向快車道向左閃避，衝入對向田尾往田中方
      向之快車道，而與行駛於田尾往田中方向快車道上向右閃
      避蕭車之康車相撞，才產生此種撞擊情形。而且也正因此
      種撞擊情形，康車重量較重的前半部（車輛引擎等機件、
      駕駛及乘客均在車輛前半部），受力較大，導致康車前、
      後受撞擊力道約略相等，車身在被撞擊後，較不易發生大
      輻度之偏向、旋轉或調頭現象。蕭車因受前方康車阻擋，
      其情形亦同。從而形成蕭車與康車均停於往田中方向之快
      車道邊，蕭車的車頭朝田尾方向，與呈右斜角度之康車的
      車頭相對，使兩車最終停止位置，與各該車輛肇事前的行
      向大略一致。雖柀告庚○○○○○○、蕭正豐、壬○○、
      癸○○即蕭沛嫻或辯稱康車自田中往田尾方向高速行駛，
      於向左閃避時，右後側擦撞同向行駛之陳智宏重機車，並
      全幅闖入對向往田中方向之快車道，嗣發現蕭車駛近，欲
      向右駛回，已然不及，致其車身左側與蕭車車頭於往田中
      方向之快車道內碰撞，終因雙方車輛當時之動線方向與衝
      力相互影響，形成兩車逆時針方向旋轉掉頭而停止等語。
      然若康車是於向右駛回時，致其車身左側與蕭車車頭碰撞
      ，則因康車向右駛回時，其車向乃由原先之由東向西轉向
      西北，嗣蕭車撞擊康車左前輪附近時，乃由西向東撞擊，
      此時康車本身雖向西北行（力的方向往西北），但又受蕭
      車由西向東之撞擊力（力的方向往東），迫使其往北行駛
      ，故康車必以順時針方向自西北往北偏移。如此，康車實
      不可能以逆時針方向往西旋轉後掉頭，而形成本件車禍發
      生後康車之最終停止位置狀態。可知被告庚○○○○○○
      、蕭正豐、壬○○、癸○○即蕭沛嫻此部分辯稱，存有矛
      盾，不能成立。再者，康車後方有一條煞車痕，此為兩造
      所不爭執，據後述國立成功大學交通管理系「肇事分析與
      諮詢中心」鑑定意見書之主鑑定人黃國平博士於台灣高等
      法院台中分院93年度重上字第15號損害賠償事件中證稱：
      現場警員花了1點5分35秒至1點6分10秒間共35秒時間在陳
      述與紀錄煞車痕，且事故第二天的白天照片已無此道煞車
      痕，因該地有施工的緣故，如有痕跡也會很快消失，故其
      可肯定錄影帶上本條煞車痕，確係本件事故所生，依錄影
      帶上看煞車痕是連接到賓士車尾端，且是直線，故其百分
      之90認這煞車痕是賓士車所有等語，足認康車後方的煞車
      痕，乃康車所留無誤。雖康車於事故後呈斜停狀態，煞車
      痕則位於停車處的西側，但此應是兩車撞擊後因衝力交互
      作用而稍有移動之故。則康車是從田尾往田中方向行駛，
      更為明白。
（五）僅憑康車之右後側車門後端與右後葉子板處有受損的刮痕
      ，及其右後輪鋼圈護蓋也有凹陷變形的情形，尚難推論乃
      康車之右後側擦撞陳智宏騎乘的機車，分述如下：
   1、如五（三）所述，陳智宏的機車是受其同向小客車之右前
      車頭保險桿附近自後撞擊，而非受該小客車之右側車身撞
      擊。
   2、機車為兩輪行駛，稍受外力即不易保持平衡，而致機車倒
      地或彈開。故機車與小客車擦撞或碰觸時，小客車上未必
      留下大面積的擦痕。本件車禍發生後，蕭車與康車均造成
      嚴重損壞，車上人員亦當場死亡，可知撞擊陳智宏機車的
      小客車，其車速甚快，產生的撞擊力甚強。則該機車於遭
      小客車瞬間快速、強力擦撞後，必然立即向右前方飛去，
      小客車與機車擦撞的接觸面不致太大，即未必會留下深長
      而明顯的刮痕。
   3、本件車禍發生後，救難人員曾撬開駕駛座車門進行搶救，
      此據證人即警員謝錫良於本院89年度重訴字第189號損害
      賠償事件證中稱：車禍發生搶救時有撬開駕駛座車門，現
      場照片是一邊搶救一邊照相，相片刮痕，無法分辨新舊等
      語（見成功大學交通管理系「肇事分析與諮詢中心」鑑定
      意見書第5頁）屬實，故康車之右後側車門後端與右後葉
      子板處受損的刮痕，及其右後輪鋼圈護蓋凹陷變形的情形
      ，即有可能是救難人員搶救時撬開車門所致。
   4、被告庚○○○○○○、蕭正豐、壬○○、癸○○即蕭沛嫻
      依據台灣省彰化縣區車輛行車事故鑑定委員會鑑定意見，
      主張康車之右後側車門後端與右後葉子板處受損的刮痕，
      及其右後輪鋼圈護蓋凹陷變形的情形，乃康車之右後側擦
      撞陳智宏騎乘機車所致，難以憑採。
（六）被告庚○○○○○○、蕭正豐、壬○○、癸○○即蕭沛嫻
      另據台灣省彰化縣區車輛行車事故鑑定委員會鑑定意見，
      辯稱車禍發生後的現場狀況，即蕭車與康車均停於往田中
      方向之快車道邊，蕭車的車頭朝田尾方向，與呈右斜角度
      之康車的車頭相對，乃康車先高速側面擦撞陳智宏的機車
      ，失控後衝入對向車道，以側面撞擊蕭車，因雙方車輛當
      時之動線方向與衝力相互影響，形成兩車逆時針方向旋轉
      180度所致等語。但本件蕭車與康車撞擊的地點，是在散
      落物掉落之刮地痕起點附近，已如前所述，即在往田中方
      向快車道之邊緣線附近。據現場圖所示，其右側為寬約3
      公尺餘之土石路面，依兩車對撞的角度，蕭車是正面撞擊
      ，康車則是左側前後門間嚴重受撞，及兩車長度各為4.92
      公尺、5.16公尺，重量分別為1467公斤、1490公斤（見成
      功大學交通管理系「肇事分析與諮詢中心」鑑定意見書第
      12頁）等情，兩車欲在本件車禍現場形成180度逆時針方
      向旋轉，已顯與常理不符。又慢車道既為寬僅3公尺餘的
      土石路面，其磨擦力定較柏油路面之快車道為大，兩車相
      撞地點又已接近快車道邊線，倘相撞後再作180度旋轉，
      以該兩車之車長情形，兩車的車身必有一部分進入施工的
      土石路面，且車身旋轉過程中勢必將慢車道上之土石帶入
      快車道，並於柏油路面留下車輛旋轉之圓形刮地痕。但本
      件現場所留之主要二條刮地痕，卻略呈直線平行狀，自顯
      非車輛旋轉180度所形成。何況，苟康車是從田中往田尾
      方向快車道向左閃避，駛入對向田尾往田中方向之快車道
      ，而與行駛於田尾往田中方向快車道之蕭車側面撞擊，則
      如前所述，蕭車最先撞擊之位置應是右側車頭，而非左側
      車頭，且康車的撞擊位置也應在車體右側，而不可能在左
      前車輪附近。如此，即與兩車損壞情形不符。因此，被告
      庚○○○○○○、蕭正豐、壬○○、癸○○即蕭沛嫻此部
      分所辯，亦非可採。
（七）據上所述，本件車禍發生的過程，應為蕭車由田中往田尾
      方向行駛，途經肇事地點，在高速行駛情形下，疏未注意
      車前狀況，致於發現同向在前之陳智宏騎乘的重機車時，
      向左閃避不及，車右前保險桿附近猛力擦撞陳智宏的機車
      後，衝入對向田尾往田中方向車道，適康英智駕車由田尾
      往田中方向車道駛至該處，兩車均閃避不及，蕭車左前車
      頭先撞擊康車左側車門靠近左側車輪處，再繼續正面撞擊
      康車，康車被撞擊後，車輛往右後方向移動，蕭車則繼續
      往前方移動，至兩車停止為止。成功大學交通管理系「肇
      事分析與諮詢中心」鑑定結果，亦為相同之認定，有鑑定
      意見書附卷足憑。
（八）證人辛○○雖於本院證稱：「當天我開車從台北回田中，
      我到清水的時候打電話給陳清文，我問他在哪裡，他說他
      快到清水，叫我到清水去載他，我去載以後回田中，然後
      約康英智去吃飯，當天晚上十點多我們三人連同其餘二人
      一起到田中的黃昏市場海產攤吃東西，吃完後康英智提議
      去永靖或田尾喝小酒，我們開兩部車，前面一部車由康英
      智載陳清文，後面一部車是由康英智的朋友載我及康英智
      的表叔，康英智的車先走，開的滿快的，他開到大社路就
      轉彎往永靖田尾的方向行駛，我們的車在後面，離他的車
      滿遠的，後來也跟著一起轉，經過一段路之後，我從康英
      智的車尾燈看，他的車先往右再往左晃，然後我們看到他
      的車燈往上飛起來，接下來就是一片煙霧茫茫，我的車靠
      近的時候就發現康英智的車發生車禍。」等語，陳明康英
      智於本件車禍發生當時乃沿大社路由田中往永靖、田尾方
      向行駛，其所搭乘的小客車跟隨在康車後面，後來發現康
      車發生車禍。然於台灣高等法院台中分院93年度重上字第
      15號損害賠償事件中，其則稱證：「八十九年三月二十五
      日我沒有開車經過田中鎮○○路附近，當天我是在晚上約
      九點多十點左右接到康英智的電話說晚一點要約我到同學
      陳清文那邊（我跟康英智、陳清文都是高中同學）打麻將
      才過去，我沒有開車跟在他們後面，我沒有開車經過那個
      地方，他說叫我在家裡等他，我就在家裡等他，大概晚上
      十二點左右，康英智的朋友或同學（我不確定）打電話給
      我，說康英智與陳清文在田中鎮○○路附近出車禍，我接
      到電話就開車過去，過去的時候看到兩輛車撞倒在那邊，
      壹台康英智的賓士車與壬○○的爸爸（蕭鎮平）所駕駛的
      自用小客車相撞，我在現場聽說他們（陳清文與康英智）
      人已經送到田中鎮的仁和醫院，之後我就到仁和醫院去探
      望，我到仁和醫院聽到醫院的人說他們不收，陳清文與康
      英智已經送到彰化的醫院（我不記得那家醫院的名稱），
      我趕到彰化醫院的時候，我看到醫院的醫護人員還在對康
      英智與陳清文急救，急救之後無效，他們兩人都死亡，至
      於相撞的那兩部車子，在車禍發生前的行車方向我不清楚
      ，我當時並沒有開車跟隨在康英智的小客車後面」等語，
      此有該案民事判決足據，又明白表示其未開車跟隨在康車
      後面，亦未開車經過本件車禍發生點，並不清楚康車在車
      禍發生前的行車方向，後來接到電話知道康英智發生車禍
      ，就開車到車禍發生地點去看。其先後證述相互矛盾，已
      難信其於本院之證述為實在。而依相驗卷所附相驗案件初
      步調查報告表所載，本件車禍之報案人為不詳，並非證人
      辛○○。然其竟於本院證稱：「是我報警的，我用手機報
      警的」一語，亦與事實不符，無從採信。則其於本院之證
      述，顯不足採取。至於證人許滋芸證稱：「車禍當天晚上
      11點50分，我要回我家從蕭鎮平的工廠經過，看到蕭鎮平
      洗完魚池後，站在他工廠內的魚池旁邊，我看一眼就離開
      了。」，及證人陳勢鎧證稱：「車禍當天晚上有看見蕭鎮
      平，約晚上12點5分左右，我有跟蕭鎮平說話，我問他這
      麼晚了為何不回去，他說要修理機台，修理完才要回去，
      他家住田中，他回去田中要經過大社路。」各等語，然此
      均無從證明蕭鎮平於本件車禍發生當時乃沿大社路由田尾
      往田中方向行駛，自無從採為有利於被告庚○○○○○○
      、蕭正豐、壬○○、癸○○即蕭沛嫻之認定。
（九）綜上所述，柀告庚○○○○○○、蕭正豐、壬○○、癸○
      ○即蕭沛嫻之被繼承人蕭鎮平於本件車禍的發生，造成原
      告等的被繼承人陳清文死亡，即有過失。且其過失與陳清
      文死亡間亦有相當因果關係。惟被告甲○○、己○○的被
      繼承人康英智駕車在其車道上行駛，突然遭受侵入其車道
      之蕭鎮平所駕小客車撞擊，而發生本件車禍，實非其所能
      預見或注意，自無過失。本件車禍，即應由蕭鎮平負全部
      過失責任。因此，原告等主張柀告庚○○○○○○、蕭正
      豐、壬○○、癸○○即蕭沛嫻之被繼承人蕭鎮平駕車，沿
      彰化縣田中鎮○○路往彰化縣田尾鄉方向行駛，因疏未注
      意，先高速撞擊訴外人陳智宏所騎KXS-795號重型機車後
      ，失控再衝撞到對向車道（田尾往田中方向）由被告甲○
      ○、己○○之被繼承人康英智駕駛而內載原告等的被繼承
      人陳清文之PT-4020號自小客車，才發生本件車禍，故原
      告等的被繼承人陳清文乃因蕭鎮平侵權行為致死一節，應
      信為實在。被告庚○○○○○○、蕭正豐、壬○○、癸○
      ○即蕭沛嫻辯稱康車由後撞擊同向行駛之重機車後，偏左
      侵入對向車道而撞擊蕭車，乃為本件車禍之肇事原因等語
      ，尚難採信。但原告等主張其等被繼承人陳清文是因被告
      甲○○、己○○之被繼承人康英智共同侵權行為致死等語
      ，則無從認為實在。
六、按因故意或過失不法侵害他人之權利者，負損害賠償責任；
    不法侵害他人致死者，對於支出殯葬費之人，亦應負損害賠
    償責任，被害人對於第三人負有法定扶養義務者，加害人對
    於該第三人亦應負損害賠償責任；不法侵害他人致死者，被
    害人之子、女及配偶雖非財產上之損害，亦得請求賠償相當
    之金額，民法第184條第1項前段、第192條第1、2項及第194
    條分別定有明文。又繼承人自繼承開始時，除本法另有規定
    外，承受被繼承人財產上之一切權利、義務；繼承人對於被
    繼承人之債務，負連帶責任，亦為民法第1148條前段及第11
    53條第1項所明定。本件柀告庚○○○○○○、蕭正豐、壬
    ○○、癸○○即蕭沛嫻之被繼承人蕭鎮平因過失不法侵害原
    告等的被繼承人陳清文致死，侵害陳清文的生命，自應就原
    告等因此所受的損害，負賠償責任。茲就原告等請求的各項
    損害賠償，分別審核如下：
（一）原告戊○○部分：
   1、扶養費的損害：被害人陳清文為原告戊○○之父，對於原
      告戊○○負有法定扶養義務，則原告戊○○請求被告庚○
      ○○○○○、蕭正豐、壬○○、癸○○即蕭沛嫻賠償扶養
      費的損害，即屬有據。查原告戊○○是88年3月20日出生
      ，於被害人陳清文89年3月25日死亡時年僅1歲，距成年尚
      有19年可受扶養。又88年度扶養親屬寬減額每人每年為72
      ,000 元，自得以此金額作為原告戊○○每年所需的扶養
      費。則以此金額乘以原告戊○○可受扶養的期間19年，依
      霍夫曼法扣除中間預付法定利息（第1年不扣除中間利息
      ）的結果，原告戊○○在可受扶養期間所需的扶養費為97
      9,434元（72,000元×19年之霍夫曼係數13.0000000＝979
      ,433.7 元，元以下4捨5入）。因原告戊○○尚有原告丙
      ○○對之負法定扶養義務，故陳清文應負擔的扶養費為2
      分之1。則原告戊○○得請求的扶養費即為489,717元（97
      9,434÷2＝489,717）。
   2、精神慰撫金：原告戊○○主張被害人陳清文為其父，其因
      陳清文死亡，年幼喪父，頓失依靠，終生引憾，其所受之
      精神上痛苦，非筆墨所能形容，爰請求慰撫金2,489,717
      元等語。本院斟酌原告戊○○現年6歲，就讀國民小學1年
      級；被告庚○○○○○○國民小學畢業，現無工作，名下
      有彰化縣田中鎮○○路○段392巷91號、台中縣龍井鄉○○
      路54巷23號房屋及基地；被告蕭正豐南開工專畢業，現為
      電腦工程師，年收入36萬至40萬元，名下有彰化縣田中鎮
      ○○段502號等3筆土地；被告壬○○親民工專畢業，現擔
      任電腦工程師，月薪2萬元，名下有彰化縣田中鎮○○路6
      3巷19號建物1棟；被告癸○○即蕭沛嫻台中商專進專部會
      計科畢業，現於國泰人壽公司擔任業務員，月薪3萬元左
      右，無不動產（此為兩造所不爭執），等兩造身分、地位
      及經濟狀況，認原告戊○○請求慰撫金2,489,717元，尚
      嫌過高，應核減為100萬元，方為適當。因此，此部分原
      告戊○○請求超過100萬元部分，不應准許。
（二）原告丁○○部分：
   1、扶養費的損害：被害人陳清文為原告丁○○之父，對於原
      告丁○○負有法定扶養義務，則原告丁○○請求被告庚○
      ○○○○○、蕭正豐、壬○○、癸○○即蕭沛嫻賠償扶養
      費的損害，即屬有據。查原告丁○○是89年2月29日出生
      ，於被害人陳清文89年3月25日死亡時年不足1月，以0歲
      計算，距成年尚有20年可受扶養。又88年度扶養親屬寬減
      額每人每年為72,000元，自得以此金額作為原告丁○○每
      年所需的扶養費。則以此金額乘以原告丁○○可受扶養的
      期間20年，依霍夫曼法扣除中間預付法定利息（第1年不
      扣除中間利息）的結果，原告丁○○在可受扶養期間所需
      的扶養費為1,016,357元（72,000元×20年之霍夫曼係數
      14.0000000＝0000000.8元，元以下4捨5入）。因原告丁
      ○○尚有原告丙○○對之負法定扶養義務，故陳清文應負
      擔的扶養費為2分之1。則原告丁○○得請求的扶養費即為
      508,179元（1,016,357÷2＝508,178.5，元以下4捨5入）
      。
   2、精神慰撫金：原告丁○○主張被害人陳清文為其父，其因
      陳清文死亡，年幼喪父，頓失依靠，終生引憾，其所受之
      精神上痛苦，非筆墨所能形容，爰請求慰撫金2,508,178
      元等語。本院斟酌原告丁○○現年5歲，就讀幼稚園大班
      ，及被告劉淑美、蕭正豐、壬○○、癸○○即蕭沛嫻上述
      身分、地位及經濟狀況，認原告丁○○請求慰撫金2,508,
      178元，尚嫌過高，應核減為100萬元，方為適當。因此，
      此部分原告丁○○請求超過100萬元部分，不應准許。
（三）原告丙○○部分：
   1、殯葬費的損害：原告丙○○主張其因被害人陳清文車禍死
      亡，支出殯葬費131,650元一節，有收據及免用統一發票
      收據等件足憑，被告劉淑美、蕭正豐、壬○○、癸○○即
      蕭沛嫻對之形式上不爭執，經核也屬喪葬禮俗所需之費用
      ，且已相當儉約，均應予准許。被告劉淑美、蕭正豐、壬
      ○○、癸○○即蕭沛嫻辯稱原告支出的殯葬費中，布類5,
      060元；靈厝、金銀山、鐘玉女6千元；轎車、轎、桌頭女
      間2千元，並非殯葬習俗所需，道士誦經費3千元、現場引
      魂1,600元、銀錢等物17,490元，亦非屬必要費用等語，
      尚難採取。
   2、精神慰撫金：原告丙○○主張其與被害人陳清文自87年12
      月間結婚以來，恩愛美滿，詎陳清文竟因本件車禍死亡，
      致其頓失依靠，未能享有圓滿幸福之婚姻生活，其所受之
      精神上痛苦，非筆墨所能形容，爰請求慰撫金2,909,116
      元等語。本院斟酌原告丙○○為64年11月11日出生，達德
      商工畢業，現為化妝品店店長，每月薪水平均約3至4萬元
      ，及被告劉淑美、蕭正豐、壬○○、癸○○即蕭沛嫻上述
      身分、地位及經濟狀況，認原告丙○○請求慰撫金2,909,
      116元，亦嫌過高，應核減為100萬元，方為適當。因此，
      此部分原告丙○○請求超過100萬元部分，不應准許。
（四）以上原告戊○○、丁○○、丙○○得請求賠償的金額各合
      計為1,489,717元（489,717＋1,000,000）、1,508,179元
      （508,179＋1,000,000）、1,131,650元（131,650＋1,00
      0,000）。惟原告等因被害人陳清文車禍死亡，已受領強
      制汽車責任保險金1,200,000元，此為其等所自認，依修
      正前強制汽車責任保險法第30條規定，該保險金視為加害
      人或被保險人受賠償請求金額的一部分，得從賠償金額中
      扣除。故原告等所得請求的損害賠償金額即應各扣除保險
      金額40萬元（1200,000÷3＝400,000）。經此扣除後，原
      告戊○○、丁○○、丙○○請求賠償的金額各為1,089,71
      7元、1,108,179元、731,650元。
七、從而，原告等依繼承關係及民法第184條第1項前段、第192
    條第1、2項、第194條規定，請求被告劉淑美、蕭正豐、壬
    ○○、癸○○即蕭沛嫻連帶給付原告戊○○、丁○○、丙○
    ○各1,089,717元、1,108,179元、731,650元，及均自89年8
    月5日（起訴狀繕本送達被告翌日）起，至清償日止，按週
    年利率5%計算的利息，即有理由，應予准許。超過此部分的
    請求，則屬無據，應予駁回。又被告甲○○、己○○之被繼
    承人康英智對於本件車禍的發生，既無過失，即非侵權行為
    人，則原告等依前述法條，請求其等連帶給付原告戊○○、
    丁○○、丙○○各2,979,434元、3,016,357元、3,040,766
    元，及均自起訴狀繕本送達翌日起，至清償日止，按週年利
    率5%計算的利息，為無理由，應予駁回。
八、原告等及被告劉淑美、蕭正豐、壬○○、癸○○即蕭沛嫻各
    陳明願意提供擔保，聲請宣告假執行，或免為假執行的宣告
    ，於原告等勝訴部分，核與民事訴訟法第390條第2項、第39
    2條第2項規定並無不合，爰分別酌定相當的擔保金額准許之
    。至原告等敗訴部分，其假執行的聲請，即失所依據，應予
    駁回。
九、本件事證已臻明確，兩造其餘主張並攻擊、防禦方法，核與
    判決結果不生影響，爰不一一論述，附此敘明。
十、訴訟費用負擔的依據：民事訴訟法第79條、第85條第1項前
    段、第2項。
中　　華　　民　　國　　94　　年　　12　　月　　13　　日
                  民事第二庭   法　官　廖國佑
以上正本係照原本作成。
如對判決上訴，應於判決送達後20日內向本院提出上訴狀。
中　　華　　民　　國　　94　　年　　12　　月　　13　　日
                      　　　    書記官　蘇美苓
